【裁判字號】    98,台上,7781
【裁判日期】    981224
【裁判案由】    強盜
【裁判全文】
最高法院刑事判決            九十八年度台上字第七七八一號
上  訴  人  甲○○
            乙○○
上 列一 人
選任辯護人  吳宗輝律師
上列上訴人等因強盜案件，不服台灣高等法院中華民國九十八年
九月十五日第二審判決（九十八年度上訴字第二０一０號，起訴
案號：台灣士林地方法院檢察署九十六年度偵字第三三五號；追
加起訴案號：九十七年度偵緝字第三六六號、第三六八號），提
起上訴，本院判決如下：
    主  文
上訴駁回。
    理  由
按刑事訴訟法第三百七十七條規定，上訴於第三審法院，非以判
決違背法令為理由，不得為之。是提起第三審上訴，應以原判決
違背法令為理由，係屬法定要件。如果上訴理由書狀並未依據卷
內訴訟資料，具體指摘原判決不適用何種法則或如何適用不當，
或所指摘原判決違法情事，顯與法律規定得為第三審上訴理由之
違法情形，不相適合時，均應認其上訴為違背法律上之程式，予
以駁回。本件上訴人甲○○上訴意旨略稱：(一)、其未收受原判決
正本之送達，惟依辯護人收受之原判決正本所載事實，多與事實
不符。(二)、原判決僅憑告訴人袁志仁及共同被告乙○○之說詞，
即以認定其有本件犯行，對其辯解，毫不採信，有違採證之公平
原則。(三)、其自始無強盜犯意，而袁志仁尚能討價還價，始達成
協議，何來強盜行為。又本案相關人證、物證均未查證清楚，原
審遽爾判決，有調查證據未盡之違誤等語。上訴人乙○○上訴意
旨略稱：(一)、共同被告甲○○及袁志仁、張誌峰、江逸帆、許仁
豪等在警詢之陳述，並無客觀特別可信之情況，原判決竟認屬傳
聞之例外，指之為有證據能力，與刑事訴訟法第一百五十九條之
二規定不符，有適用法令不當之違背法令。(二)、本案肇因於甲○
○與袁志仁之財務糾紛，乙○○幫朋友解決紛爭，主觀上並無不
法之意圖。(三)、袁志仁於警詢時自承，本件糾紛同意給付新台幣
（下同）二百萬元解決，足見其未陷於不能抗拒之狀態。(四)、其
對於本件犯罪所得兩張一百萬元支票、保險箱內美金鈔票，並未
分得分文，何能認定為強盜罪之共同正犯等語。
惟查：(一)、原審判決正本係於民國九十八年十一月十八日上午十
一時十分，依寄存送達方式，合法擬制送達，此有原審法院送達
證書及其上寄存方式之記載可稽（見原審卷第二二一之一頁），
已發生合法送達之效力。甲○○上訴意旨所指，其未合法收受原
判決云云，顯屬無稽。(二)、現行刑事訴訟法尚非採徹底之當事人
進行主義，對於未經當事人反對詰問之審判外陳述，其證據能力
之確認，定明示及默示同意之處分權制度，即當事人對於本來不
得作為證據之傳聞證據，如知有此證據排除之情形，依同法第二
百八十八條之三第一項規定，本得於審判長或受命法官為調查證
據處分時向法院聲明異議，竟未作任何爭執，為求程序進行之順
暢及有助於真實之發現，同法第一百五十九條之五第二項乃規定
「當事人、代理人或辯護人於法院調查證據時，知有第一百五十
九條第一項不得為證據之情形，而未於言詞辯論終結前聲明異議
者，視為有前項之同意」，擬制其等放棄反對詰問權，默示同意
傳聞證據取得證據能力之效果。本件甲○○及袁志仁、張誌峰、
江逸帆、許仁豪等在警詢之陳述，原判決以上訴人、辯護人及檢
察官明知，但於原審準備程序及審判期日中均表示無意見，且迄
言詞辯論終結亦未聲明異議等情，核與卷證吻合。從而，原審審
酌上開證據資料製作時之情況，尚無違法不當及證明力明顯過低
之瑕疵，認為以之作為證據應屬適當，爰依刑事訴訟法第一百五
十九條之五規定，肯認其證據能力，核與前開傳聞證據立法說明
，亦無不合。乙○○上訴意旨於原審判決後，始作此證據能力之
爭議，執為上訴第三審之理由，自非適法。(三)、至於甲○○、乙
○○上訴意旨所指，關於甲○○、乙○○有無不法所有之意圖？
甲○○、乙○○與郭明勳及四名黑衣男子間是否有共同強盜之犯
意聯絡行為分擔？袁志仁當時是否陷於不能抗拒之狀態？均屬單
純之事實問題，核原審所為採證認識之職權行使，不違經驗法則
及論理法則，即非上訴第三審之適法理由。(四)、綜上，上訴意旨
徒憑己意或就原判決已有說明之事項，或就原審判斷證據證明力
之合法職權行使，漫指其違法，重為單純事實上之爭執，難謂係
適法上訴第三審之理由，其等上訴均違背法律上之程式，應予駁
回。
據上論結，應依刑事訴訟法第三百九十五條前段，判決如主文。
中    華    民    國  九十八  年   十二   月  二十四  日
                      最高法院刑事第五庭
                          審判長法官  陳  正  庸
                                法官  林  秀  夫
                                法官  宋      祺
                                法官  陳  祐  治
                                法官  林  瑞  斌
      本件正本證明與原本無異
                                      書  記  官
中    華    民    國  九十八  年   十二   月  二十八  日
                                                      Q

司法院資訊處製作；財團法人民間司法改革基金會備份。
